【裁判字號】    98,交上易,326
【裁判日期】    981120
【裁判案由】    過失傷害
【裁判全文】
臺灣高等法院刑事判決               98年度交上易字第326號
上  訴  人
即  被  告  乙○○
選任辯護人  張義祖律師
上列上訴人因過失傷害案件，不服臺灣士林地方法院98年度審交
易字第392 號，中華民國98年10月6 日第一審判決（起訴案號：
臺灣士林地方法院檢察署98年度偵字第8627號、98年度調偵字第
338 號），提起上訴，本院判決如下：
    主  文
上訴駁回。
    理  由
一、依刑事訴訟法第350條、第361條、第362條、第367條規定，
    不服地方法院之第一審判決而上訴者，須提出上訴書狀，並
    應敘明具體理由，為上訴必備之程式；其所提出之書狀未敘
    述上訴理由，或僅曾以言詞陳述上訴理由者，均應於上訴期
    間屆滿後20日內補提理由書於第一審法院。第一審法院經形
    式審查，認逾期未補提上訴理由者，應定期間先命補正；逾
    期未補正者，為上訴不合法律上之程式，應以裁定駁回。倘
    已提出上訴理由，但所提非屬具體理由者，則由第二審法院
    以上訴不合法律上之程式，判決駁回。而所謂具體理由，必
    係依據卷內既有訴訟資料或提出新事證，指摘或表明第一審
    判決有何採證認事、用法或量刑等足以影響判決本旨之不當
    或違法，而構成應予撤銷之具體事由，始克當之（例如：依
    憑證據法則具體指出所採證據何以不具證據能力，或依憑卷
    證資料，明確指出所為證據證明力之判斷如何違背經驗、論
    理法則）；倘僅泛言原判決認定事實錯誤、違背法令、量刑
    失之過重或輕微，而未依上揭意旨指出具體事由，或形式上
    雖已指出具體事由，然該事由縱使屬實，亦不足以認為原判
    決有何不當或違法者（例如：對不具有調查必要性之證據，
    法院未依聲請調查亦未說明理由，或援用證據不當，但除去
    該證據仍應為同一事實之認定），皆難謂係具體理由，俾與
    第二審上訴制度旨在請求第二審法院撤銷、變更第一審不當
    或違法之判決，以實現個案救濟之立法目的相契合，並節制
    濫行上訴（參照最高法院97年度台上字第892 號刑事判決意
    旨）。
二、本件被告不服原審判決，提起上訴，其於民國（下同）98年
    10月15日提出上訴狀稱：「(一)關於刑度過高問題：1.過失傷
    害罪之法定刑經自首減半後，為三個月。2.告訴人將自己之
    機車交由行照過期之簡發旺駕駛，簡發旺復疏於注意車前狀
    況，撞擊違規停等之被告車輛，告訴人及簡發旺均與有過失
    ，被告之宣告刑應予減輕。3.被告犯罪後坦承違規，並願就
    告訴人主張之新臺幣30萬元損害，依過失相抵之法則賠償15
    萬元，堪稱犯罪後之態度良好，亦應為科刑時審酌輕重之標
    準（刑法第57條第10款）。4.原審科處被告3 個月有期徒刑
    ，已違反比例原則，明顯過重。(二)關於緩刑問題：被告係偶
    發初犯，情節輕微，無再犯之虞。被告因過失犯罪，不執行
    刑罰，已足收矯治之效。被告非為個人利益而犯罪，無再犯
    之虞。被告犯後自首，無再犯之虞。請求給予緩刑之機會」
    云云。
三、查原審判決係認定：「被告於97年12月24日晚上8 時50分許
    ，駕駛車牌6A-4433 號自用小客車附載王怡文，沿臺北市○
    ○區○○路2 段90巷（路口設有閃光紅燈之支線道）由西往
    東方向行駛，途經石牌路2段101號旁之支線道迴轉道欲左轉
    石牌路2 段（路口設有閃光黃燈之幹線道）之際，理應注意
    支線道車應暫停讓幹線道車優先通行，且遇閃光紅燈時，應
    減速接近，先停止於交岔路口前，讓幹道車優先通行後認為
    安全時，方得續行左轉，而依當時天候、路況、視距良好，
    並無不能注意之情形，竟疏未注意上揭規定，於其所行上開
    路口設有閃光紅燈之支線道，未停等讓幹線道車優先通行，
    即直接駛入石牌路2 段由北往南方向車道，停止等待石牌路
    2段由南往北方向車道先行通過，適簡發旺騎駛車牌DXG-898
    號輕型機車附載甲○○，沿石牌路2 段由北往南方向行駛至
    前揭路口，簡發旺疏未注意車前狀況並隨時採取必要之安全
    措施，因而避煞不及，致該機車右側車身與被告所駕駛上開
    車號自用小客車左前車頭發生碰撞，甲○○不慎翻覆倒地，
    而受有右脖挫傷併脛骨平台骨折之普通傷害。被告於肇事後
    ，即向到場處理員警自首坦承肇事經過並接受裁判等情。以
    被告所為係犯刑法第284條第1項前段之過失傷害罪。被告於
    肇事後，在未被有偵查犯罪職權之公務員發覺前，即向到場
    處理之臺北市政府警察局北投分局交通分隊隊員龐業強員警
    主動陳述肇事情節，並接受裁判，應認已符合自首要件，乃
    依刑法第62條前段之規定，減輕其刑。」原審判決並詳載其
    審酌科刑之一切情狀之理由稱：「爰審酌被告駕駛上開自用
    小客車，行經路口設有閃光紅燈之支線道未禮讓幹線道車優
    先通行，致肇事使告訴人甲○○受有上開傷害，被告之過失
    程度、騎駛上開機車附載告訴人甲○○之駕駛人簡發旺於機
    車行駛時疏未注意車前狀況並隨時採取必要之安全措施，亦
    有過失，兼衡告訴人所受傷勢、被告尚未與告訴人達成和解
    ，惟被告犯後坦承肇事之態度良好等一切情狀，量處有期徒
    刑月，並諭知如易科罰金以新臺幣壹仟元折算壹日之折算
    標準」（原審判決第3 頁），故原審判決已就量刑刑度詳為
    審酌並明其理由，原審判決認事用法，核無違誤，量刑亦
    屬妥適。被告上訴意旨僅以原審已審酌之被告自首、告訴人
    等與有過失、被告肇事後態度良好等事由，空泛指摘原審量
    刑過重、未宣告緩刑云云，惟按刑之量定及緩刑之宣告，係
    實體法上賦予法院得為自由裁量之事項，倘其未有逾越法律
    所規定之範圍，或濫用其權限，即不得任意指摘為違法（最
    高法院75年台上字第7033號判例要旨參照），本件原審已審
    酌被告駕駛上開自用小客車，行經路口設有閃光紅燈之支線
    道未禮讓幹線道車優先通行，致肇事使告訴人甲○○受有上
    開傷害，被告之過失程度、騎駛上開機車附載告訴人甲○○
    之駕駛人簡發旺於機車行駛時疏未注意車前狀況並隨時採取
    必要之安全措施，亦有過失，兼衡告訴人所受傷勢、被告尚
    未與告訴人達成和解，惟被告犯後坦承肇事之態度良好等一
    切情狀，於法定刑範圍內為刑之量定，未為緩刑之宣告，既
    未踰越法定刑度，又未濫用自由裁量之權限，於法洵無違背
    ，量刑亦屬妥適，並無過重之情形，被告上訴意旨依憑己見
    對原審量刑之裁量權適法行使而為空泛之爭執，尚不足以影
    響原審判決量刑刑度之本旨，亦不足以認為原審判決有何不
    當或違法，核非上開法條規定之上訴應敘述之具體理由，此
    外，被告復未具體指摘原審判決關於認定事實、適用法律及
    量刑等事項，究竟有何違法或不當之具體情形。揆諸上開說
    明，本件上訴未敘述具體理由及不合法律上之程式，應予駁
    回，並不經言詞辯論為之。
據上論斷，應依刑事訴訟法第367條前段、第372條，判決如主文
。
中    華    民    國    98    年    11    月    20    日
                  刑事第三庭  審判長法  官  陳博志
                                    法  官  劉興浪
                                    法  官  許文章
以上正本證明與原本無異。
不得上訴。
                                    書記官  廖麗蓮
中    華    民    國    98    年    11    月    20    日


司法院資訊處製作；財團法人民間司法改革基金會備份。
